臺灣高等法院臺中分院刑事判決　　　　　　　　　九十二年度上訴字第一八五四號
　　上　訴　人　臺灣台中地方法院檢察署檢察官
　　上　訴　人
　　即　被　告　丙○○
　　選任辯護人　林洸鍇律師
右上訴人因被告違反廢棄物清理法案件，不服臺灣台中地方法院九十一年度訴字第一
八○號中華民國九十二年八月六日第一審判決（起訴案號：臺灣台中地方法院檢察署
九十年度偵字第二二七四一號），提起上訴，本院判決如左：
    主      文
原判決撤銷。
丙○○無罪。
    理      由
一、公訴意旨略以：被告丙○○未依廢棄物清理法之相關規定，領有廢棄物清除、處
    理許可證或核備文件，亦未經主管機關許可，於九十年十二月十七日二十時至二
    十一時間之某許，駕駛成龍通運股份有限公司所有車牌號碼ＨＳ一三五二號之砂
    石車，載運一車斗之廢棄物，傾倒於台中市○○區○○路三七七、三七九號地段
    即中台神學院附近後逃逸，適為該地之鄰近居民己○○發覺有異，隨即請求當地
    居民丁○○協助，丁○○刻即通知該區春安里里長庚○○知會臺中市環保局，並
    向臺中市警察局第四分局春社派出所報案，嗣於同日二十一時四十分許，由春社
    派出所員警在台中市○○路與忠勇路口處將丙○○攔檢查獲，並扣得上開ＨＳ一
    三五二號營業用大貨車一部，因認被告丙○○涉有廢棄物清理法第四十六條第一
    項第四款之罪嫌云云。
二、按犯罪事實應依證據認定之，無證據不得認定犯罪事實；又不能證明被告犯罪者
    ，應諭知無罪之判決，刑事訴訟法第一百五十四條第二項、第三百零一條第一項
    前段分別定有明文。次按認定不利於被告之事實，須依積極證據，苟積極證據不
    足為不利於被告事實之認定時，即應為有利於被告之認定，更不必有何有利之證
    據（參最高法院三十年上字第八一六號判例）。再按為訴訟上證明，須於通常一
    般之人均不致有所懷疑，而得確信其為真實之程度者，始得據為有罪之認定，倘
    其證明尚未達於此一程度，而有合理性懷疑存在時，事實審法院復已就其心證上
    之理由予以闡述，敘明其如何無從為有罪之確信，因而為無罪之判決，尚不得任
    意指為違法（參最高法院著有七十六年台上字第四九八六號判例）。
三、本件公訴人認被告丙○○涉有上開罪嫌，無非係以上揭犯罪事實，業據證人己○○、丁○○、庚○○證述明確，且被告丙○○於前揭時地駕駛上開車號ＨＳ一三
    五二號砂石車為警欄檢時，經春社派出所員警、台中市環保局職員上該車檢查，
    發現其上尚殘有垃圾屑，且還有些潮濕乙情，亦有照片數幀在卷可證，復經台中
    市環保局職員，會同中區環保警察隊、春社派出所員警、文山里里長、春社里里
    長新安里里長及證人丁○○、庚○○等人，前至上述被告傾倒廢棄物地點堪查屬
    實，有台中市環境保護局環境稽查工作紀錄表、現場圖及照片十八幀附卷可稽。
    此外，並有責付保管條、查扣物品明細表及車籍作業系統一查詢認可資料表附卷
    足憑，為其主要之論據。
四、訊據上訴人即被告丙○○（以下簡稱被告）堅決否認有何上開違反廢棄物清理法
    犯行，辯稱：伊於九十年十二月十七日當天，原欲前往臺中火力發電廠運沙，在
    龍井請一個司機，嗣因不知何故未動工，只好空車返回，約二十一時許在永春砂
    石場被朋友乙○○攔下喝飲料，又搭載乙○○行駛至臺中市○○路、忠勇路口處
    遭攔下，並未傾倒廢棄物，伊車上亦未殘留廢棄物，伊之車輛為「高斗」，里長
    所拍相片有一張車上有垃圾屑者，為別人之「矮斗」車輛，並非伊之車，且里長
    等人翌日（九十年十二月十八日）至垃圾堆放處所拍照片可明顯看出廢棄物業已
    長草，顯已遭人偷倒有一段時間，非前一日所倒等語
五、經查：
（一）證人己○○於偵查中及本院審理時證稱：伊於九十年十二月十七日晚上七、八
      點時，發現丙○○的車子經過伊家門前，載滿垃圾往大肚山方向行駛，當時聲
      音比較沈，屬於比較低速檔的聲音，伊就去跟車，那地方沒有大車，所以好跟
      ，嗣被告迴轉至附近金永春砂石場，停在門口，當時只有伊一個人，為了安全
      問題，即聯絡丁○○找人協助，後來伊即會合丁○○、庚○○、黃美玉及守望
      相助隊等人，在被告的後稍面遠處跟車，大約晚上八、九點被告離開砂石場時
      ，又往望高寮走，當時除被告以外，並沒有其他大貨車，嗣後被告回頭時已變
      為空車，聲音較為輕快：：：該車是藍色車斗，車斗很高，將近十八、十九立
      方米容量，車後面也沒有掛車牌，與一般砂石車是黃色車斗，車斗規定七立方
      米的容量不同，故可以確認係被告之車等語（見九十年度偵字第二二七四一號
      偵查卷第五八、五九頁背面、本院卷九十三年一月十四日審理筆錄），核與證
      人丁○○、庚○○於偵查中及本院審理時證述之情節相符（見同上偵查卷第五
      十九及本院上開審理筆錄）。
（二）又被告於前揭時地駕駛上開車號ＨＳ─三五二號砂石車為警欄檢時，經春社派
      出所員警、臺中市環保局職員上該車檢查，發現其上尚殘有垃圾屑，且還有些
      潮濕等情，亦經證人丁○○、庚○○於偵查中證述明確（見同上偵查卷第五九
      頁），復有照片數幀在卷可證（見上開偵查卷第七十六、七十七頁），其中偵
      卷第七十六頁下圖（殘有泥土、石塊）者，被告雖辯稱：該照片為別人之「矮
      斗」車輛，並非伊之車云云，惟經原審傳訊證人即里長庚○○，庚○○明確證
      稱：（上開偵查卷第七十六頁）該張照片是靠近車頭部分，可以看到網子（規
      定載廢棄物要蓋網子），是因為拍照角度，所以看來比較短，是同一捲底片，
      七十七頁是靠近車尾˙˙˙是站在車頂上面往下拍等語（見原審卷第六十二、
      六十六頁），並提出底片一捲附卷可稽（附於原審卷卷證物袋內），自該底片
      可發現被告否認之偵卷七六頁下圖係第三○張底片，與被告坦承為其車之第二
      九張底片恰巧相連，其間並無任何剪接變造痕跡，且第三一張尚有被告之照片
      ，足見被告辯稱該照片並非伊之車云云，係卸責之語，不足採信。此外，被告
      自行聲請傳訊之證人蘇文村（為被告修理大貨車之人）亦證稱：「˙˙˙網子
      沒載東西時，是放在前面，有載東西會整個覆蓋住。（偵卷第七六頁）照片有
      看到網子，沒有載東西，所以照常理應該是前面。」等語（見原審卷第九十六
      頁），亦與證人庚○○所稱偵卷第七六頁是靠近車頭部分相符。
（三）依上所述，被告確有於上開時間駕駛上開車輛載運廢棄物，行經前揭地點，應
      堪認定。至被告雖於本院審理時雖聲請傳訊證人甲○○、乙○○到庭作證，以
      證明其前揭所為辯解，然觀上開二證人所為證述內容，就被告是否確有於上開
      時、地駕駛車輛載運廢棄物等情事，並無法明確加以供明（詳見本院九十三年
      一月十四日審理筆錄），且與前開本院認定之諸多事證有所不符，自尚難逕予
      採信，而遽為有利於被告之佐證與認定，是被告前開所辯，應不足採信。
（四）又被告駕駛上開車輛所載運之廢棄物，依本案之相關證人己○○、丁○○、庚○○、周順文、李慶朝等人，於警訊、偵查、原審及本院審理時，或證稱：未
      看清楚所載運之東西，係屬何物等語，或證稱：當時並未看到被告車輛有載運
      東西等語，且均證稱：並未當場看到被告在何處傾倒所載運之廢棄物等語，另
      觀該疑似傾倒廢棄物地點之卷附臺中市環境保護局環境稽查工作紀錄表、現場
      圖及廢棄物傾倒處之照片等資料（見同上偵查卷第三十六至四十二頁），係由
      警察、環保人員等於案發翌日始至現場拍攝、製作，然依該處照片可明顯看出
      該處廢棄物業已長草，且數量眾多，顯已遭他人傾倒一段時間，則依該處之照
      片等資料，實無法遽以認定該處之廢棄物，即係由被告所傾倒。此外，依上開
      證人所證內容與卷附之相關資料，亦無法明確認定被告當時車輛所載運之廢棄
      物，究係屬何物？
（五）按九十年十月二十四日修正前之廢棄物清理法第二十二條第二項第四款規定：
      「有左列情形之一者，處一年以上五年以下有期徒刑，得併科一百萬元以下罰
      金︰：：：四、未依第二十條規定領有廢棄物清除、處理許可證或核備文件，
      從事廢棄物貯存、清除、處理，或未依廢棄物清除、處理許可證或核備文件內
      容貯存、清除、處理廢棄物者」，是修正前廢棄物清理法第二十二條第二項第
      四款之未依法領有廢棄物清除許可證或核備文件，從事廢棄物清除罪，自以清
      除行為依法須領有廢棄物清除許可證或核備文件為前提；而同法第二十條、第
      二十一條規定：「公、民營廢棄物清除、處理機構經營廢棄物之貯存、清除或
      處理業務，應列明專業技術人員與貯存清除、處理之工具、方法、設備及場所
      ，向地方主管機關申請核發許可證。：：：」、「前條公、民營廢棄物清除、
      處理機構管理輔導辦法及專業技術人員之資格，由中央主管機關定之」，主管
      機關（環保署）依據修正前廢棄物清理法第二十一條之立法授權，訂定「公民
      營廢棄物清除處理機構管理輔導辦法」一種（九十一年十月九日廢止），該辦
      法第三條規定：「清除機構應取得主管機關核發之清除許可證或經主管機關核
      備後始得經營廢棄物清除業務」、「處理機構應取得主管機關核發之廢棄物處
      理場（廠）操作許可證或經主管機關核備後始得經營廢棄物處理業務：：：」
      、「廢棄物之再利用或依本法第十條之一公告一般廢棄物之回收清除、處理符
      合本法及其相關法規之規定者，不受前二項限制」，故依「公民營廢棄物清除
      處理機構管理輔導辦法」第三條之規定，廢棄物之再利用不受同條第一項（應
      取得清除許可證或經核備）之限制。
（六）另九十一年九月二十五日修正前之「事業廢棄物貯存清除處理方法及設施標準
      」（按：依修正前廢棄物清理法第十五條之授權訂定）第三十一條第一項規定
      ：「一般事業廢棄物再利用之類別及管理方式，由中央主管機關會商目的事業
      主管機關後公告」，主管機關（環保署）依據「事業廢棄物貯存清除處理方法
      及設施標準」第三十一條第一項之授權，公告「一般事業廢棄物再利用類別及
      管理方式」（八十九年十二月十二日環署廢字第○○七四四三六號公告、九
      十年五月四日環署廢字第○○二七七四六號修正公告、九十年八月二十二日
      環署廢字第００五三二０七號公告修正、九十二年一月二十二日環署廢字第
      ０九二０００六六０一號公告停止適用，以上均見環保署網站），公告再利用
      類別編號三十八營建（建築）廢棄物，其來源為「工程施工建造、建築拆除、
      裝修工程及整地刨除所產生之事業廢棄物，公共工程建築工程及建築物拆除工
      程施工所產生之營建（建築）廢棄物（包括施工所產生之營建剩餘土石方及施
      工所附帶產生之金屬屑、玻璃碎片、塑膠類、木屑、紙屑、瀝青、污泥等建築
      廢棄物及其他工程廢棄物）」，故得再利用之「營建（建築）廢棄物」，本即
      包括建築工程及建築物拆除工程所附帶產生之金屬屑、塑膠類、木屑等雜物；
      仍屬於可再利用之營建廢棄物之範圍，依前述「一般事業廢棄物再利用類別及
      管理方式」、「公民營廢棄物清除處理機構管理輔導辦法」第三條之規定，自
      無須取得廢棄物清除許可證或核備文件。
（七）再觀之九十年十月二十四日修正公布之現行廢棄物清理法第三十九條規定：「
      事業廢棄物之再利用，應依中央目的事業主管機關規定辦理，不受第二十八條
      、第四十一條之限制」，是修正後之現行廢棄物清理法關於事業廢棄物之再利
      用，已授權中央目的事業主管機關（在本件指內政部營建署）制定管理辦法管
      理之，不受同法第四十一條（應申請核發公民營廢棄物清除處理機構許可文件
      ）之限制。內政部營建署依廢棄物清理法第三十九條第二項之立法授權，於九
      十一年七月二十九日發布「營建事業廢棄物再利用管理辦法」，並依該辦法第
      二條第三款之規定，公告「營建事業廢棄物再利用種類及管理方式」（內政部
      九十一年九月十七日台內營字第０九一００八六００六號令公布，九十二年七
      月四日台內營字第０九二００八七五九三號令修正），公告中再利用種類編號
      八「營建混合物」，其來源為：「工程施工建造、建築拆除、裝修工程及整地
      刨除所產生之事業廢棄物」，再利用用途為：「營建工程材料、工程填地及道
      路工程級配料、工程填地材料、骨材及建材原料、混凝土添加材料、磚瓦原料
      等，以及因分類作業所附帶產生之金屬屑、玻璃碎片、塑膠類、木屑等，依本
      公告之管理方式辦理」，並規定：「再利用機構應具廢棄物分類設備或能力，
      可將土石方、磚、瓦、混凝土塊、廢金屬、廢玻璃、廢塑膠類、廢木材、竹片
      、廢紙屑、廢瀝青等加以分類」，故依上開內政部營建署公告之內容，營建混
      合物本即包含土石方、磚瓦、混凝土塊及廢紙屑、廢木材、廢塑膠等。再依行
      政院環境保護署訂定之「從事事業廢棄物再利用涉及違法清除處理及再利用認
      定原則」第三條規定：「清除公告或許可再利用廢棄物者，應符合中央目的事
      業主管機關規定之事業廢棄物送往再利用機構再利用前之清除方式，其違反者
      ，以違反本法（指現行法）第三十九條之規定處以行政罰：：：」，亦認違反
      規定清除公告或許可再利用廢棄物者，原則上處以行政罰。查本件被告車輛所
      載運之廢棄物，究係屬何物？並無積極確切證據足以證明認定，已如上述，則
      被告所載運之廢棄物，是否應取得廢棄物清除許可證或核備文件，始得載運？
      抑或屬於前揭所述之可再利用之廢棄物，而無須取得廢棄物清除許可證或核備
      文件？實無從予以判定。則依罪疑唯輕之原則，自應為有利於被告之認定，是
      被告所為，自難認有何違反廢棄物清理法第四十一條第一項之規定，而應依同
      法四十六條第一項第四款加以處罰。
（八）綜上所述，本件公訴人所指被告涉有前揭廢棄物清理法罪嫌所憑之證據，顯尚
      未達於通常一般之人均不致於有所懷疑，而得確信其為真實之程度者。此外，
      復查無其他積極證據足以證明被告有何違反廢棄物清理法之犯行，揆諸前開二
      之說明，本件被告被訴違反廢棄物清理法之犯罪，應屬不能證明。原審疏未詳
      查，遽為被告有罪之判決，自有未當。被告上訴意旨指摘於此，否認有何違反
      廢棄物清理法之犯行，即非無據，其上訴為有理由，自應由本院予以撤銷改判
      ，另依法諭知被告無罪之判決。至本件被告既經諭知無罪判決，自與另案違反
      廢棄物清理法（另由本院九十二年度上訴字第一八三九號號案件審理，且亦經
      判處無罪確定），自不具有連續犯裁判上一罪之關係，本件自非該另案判決效
      力所及。檢察官上訴意旨仍執上詞，指摘原判決不當，即屬無據。
六、末被告另於九十一年五月二十七日下午二時許，與某姓名、年籍不詳成年男子共
    同駕駛同一營業大貨車，載運一車斗之建築、裝潢廢棄物，從事廢棄物清除，將
    之傾倒於臺中市北屯區北坑巷附近等部分，並未據公訴人起訴或移送併辦，因本
    案起訴部分既經判決被告無罪，則上開部分與本案即無連續犯裁判上一罪之關係
    ，自非起訴效力所及，本院自無庸併予審理，是原審就該部分依職權併予審理，
    自亦有未洽。而被告是否另涉有此部分違反廢棄物清理法之罪嫌，自應由檢察官
    另行依法處理，附此敘明。
七、據上論斷，應依刑事訴訟法第三百六十九條第一項前段、第三百六十四條、第三
    百零一條第一項判決如主文。
本案經檢察官戊○○到庭執行職務。
中      華      民      國      九十三  年      一      月      三十    日
                                臺灣高等法院臺中分院刑事第八庭
                                      審判長法  官  羅  得  村
  法  官  劉  榮  服
                                            法  官  黃  文  進
右正本證明與原本無異。
本件檢察官得上訴。
如不服本判決應於收受送達後十日內向本院提出上訴書狀，其未敘述上訴之理由者並
得於提起上訴後十日內向本院補提理由書（均須按他造當事人之人數附繕本）。
                                            書記官  許  麗  花
中      華      民      國      九十三  年      一      月      三十    日
                                                                        Ｆ
